【裁判字號】    98,簡上,155
【裁判日期】    980422
【裁判案由】    妨害名譽
【裁判全文】
臺灣板橋地方法院刑事判決             98年度簡上字第155號
上  訴  人
即  被  告  甲○○
選任辯護人  羅瑞洋 律師
上列上訴人即被告因妨害名譽案件，不服本院97年度簡字第8334
號中華民國九十七年十一月三日第一審判決（聲請簡易判決處刑
案號：97年度偵字第25457 號），提起上訴，本院管轄之第二審
合議庭判決如下：
    主  文
上訴駁回。
    事實及理由
一、本案經本院審理結果，認第一審以被告甲○○係犯刑法第三
    百十條第一項之誹謗罪，判處拘役二十日，並諭知易科罰金
    之標準為新臺幣（下同）一千元折算一日，其認事用法及量
    刑均無不當，應予維持，並引用第一審判決書記載之事實、
    證據及理由（詳如附件）。
二、被告甲○○上訴意旨略以：被告為大唐江山社區之住戶，於
    民國九十六年十月擔任管理委員會（下稱管委會）之安全委
    員，職務之一是每月查核管委會之帳冊，嗣被告於九十七年
    四月二日發現其中一筆項目似有疑問，乃於同年五月十四日
    開會時，向監察委員提出書面彈劾，質疑社區地下室一樓停
    車場之接收事宜，不能再花二萬元予任職於大中美國際保全
    公司之董事長特別助理即告訴人己○○，會中經其他委員說
    明，被告了解是被告誤會，遂於同年五月二十二日發函向告
    訴人道歉。惟告訴人於同年五月二十三日以存證信函通知被
    告稱：被告於管委會所散發之書面彈劾文件涉及公然誹謗，
    限被告於七日內道歉等語。然同年五月十四日開會當天，告
    訴人己○○並未在場，且被告當天所提出之書面彈劾文件，
    僅主任委員丁○○及監察委員蔡長方二人持有，是被告納悶
    何以告訴人會持有，而被告提出質疑，丁○○回覆該文件並
    未流出，是被告才會於同年六月二十三日晚上在社區管理中
    心內質疑莫非是告訴人自己竊盜取得等語，被告實無誹謗之
    故意云云。
三、訊據被告甲○○承認係大唐江山社區之住戶，告訴人己○○
    係大中美國際保全公司派駐社區受託處理地下停車場糾紛事
    ，而伊於九十七年五月十四日社區管委會開會時，確有提出
    彈劾案之書面資料質疑大唐江山社區已有聘請法律顧問處理
    所有社區之法律問題，何以再另花費二萬元聘請大中美國際
    保全公司之顧問，請求處置失職人員，應予解職，並追回二
    萬元等語。嗣於同年六月二十三日晚上九時許，在社區之管
    理中心與在場之丁○○、乙○○談論何以上開彈劾文件會外
    流至告訴人己○○手上等事實，惟矢口否認有何誹謗犯行，
    辯稱九十七年六月二十三日晚上在管理中心並沒有說資料是
    己○○偷的，只是單純詢問主任委員丁○○及乙○○為上開
    彈劾資料會外流云云。經查：
    (一)被告於九十七年六月二十三日晚上九時許，在大唐江山社
      區管理中心之對外開放場所，當著丁○○、乙○○、大中
      美國際保全公司余經理及現場處理員警丙○○等人指摘告
      訴人己○○竊取前開彈劾案之書面資料等語之事實，業據
      證人丁○○、乙○○及丙○○於偵查（詳97年度偵字第
      5017 號 偵查卷第6 、14、15頁）及本院審理時結證屬實
      （詳本院九十八年四月一日審判筆錄），核與證人己○○
      於本院審理之證述情節相符（詳同上審判筆錄），參以證
      人戊○○即大唐江山社區第一任監察委員於本院審理時結
      證稱伊當晚想到要管理中心拿公文給社區的幹事季先生，
      伊到門外感到裡面氣氛不對，而當時就看到警察到場，伊
      待了十秒鐘就離開，不知道裡面在吵什麼等語（詳同上審
      判筆錄），顯見證人丁○○、乙○○證述被告確有於上開
      時地指摘上情，且雙方顯有爭執而請員警到場處理等情，
      即非子虛，而證人丁○○、乙○○及員警丙○○與被告間
      並無怨隙，實無設詞誣陷被告之理，堪信渠等之證述與事
      實相符，應可採信。
    (二)被告於九十七年五月十四日社區管委會開會時所提出之彈
      劾案文件資料，除於開會時以影本發散予開會之人，亦有
      於其他時間發交予該社區住戶之事實，亦據證人丁○○、
      乙○○於本院審理時證述綦詳（詳同上審判筆錄），顯見
      看過或拿到上開彈劾案文件資料之人非僅止於九十七年五
      月十四日開管委會之出席人員，而該彈劾案文件資料之內
      容或影本事後輾轉傳至該彈劾案內容所指摘之己○○得悉
      ，亦屬人情之常，被告明知自己已該將彈劾案件之文件資
      料影印多份交由社區住戶，何能以告訴人事後己○○知悉
      此事，且握有此份文件，即遽指告訴人己○○竊取該文件
      資料，被告於上開時地所指摘之言論，即非因錯誤而誤信
      其指摘之事為真實，其在公開場所公然指摘告訴人己○○
      竊盜，且指摘之內容已足毀損告訴人己○○之名譽，難謂
      其無誹謗之故意。此外，復有彈劾案文件資料一份附於偵
      查卷可稽。
    (三)綜上所述，本件事證明確，被告犯行堪以認定。
四、原審援引刑事訴訟法第四百四十九條第一項前段、第三項、
    刑法第三百十條第一項、第四十一條第一項前段、刑法施行
    法第一條之一第一項、第二項前段之規定，判處上訴人即被
    告拘役二十日，並諭知易科罰金之折算標準，其判決認事用
    法，俱無違誤，量刑亦甚妥適，上訴人即被告否認犯罪，並
    無可採。從而，被告上訴仍執陳詞為辯，為無理由，應予駁
    回。
據上論結，應依刑事訴訟法第四百五十五條之一第一項、第三項
、第三百六十八條、第三百七十三條，判決如主文。
本案經檢察官張慶林到庭執行職務。
中    華    民    國    98    年    4     月    22    日
                  刑事第十三庭  審判長法  官  李幼妃
                                      法  官  鄭燕璘
                                      法  官  張紹省
以上正本證明與原本無異
如不服本判決應於送達後10日內向本院提出上訴狀
                                      書記官  廖貞音
中    華    民    國    98    年    4     月    22    日


司法院資訊處製作；財團法人民間司法改革基金會備份。
